【裁判字號】    94,苗小,1190
【裁判日期】    950210
【裁判案由】    侵權行為損害賠償
【裁判全文】
臺灣苗栗地方法院民事小額判決    94年度苗小字第1190號
原      告  丁○○○保險股份有限公司
法定代理人  丙○○
訴訟代理人  乙○○
被      告  甲○○
上列當事人間請求侵權行為損害賠償事件，本院於民國95年1 月
27日言詞辯論終結，判決如下：
    主  文
被告應給付原告新臺幣壹萬肆仟陸佰伍拾玖元，及自民國九十四
年十一月八日起至清償日止，按週年利率百分之五計算之利息。
原告其餘之訴駁回。
訴訟費用新臺幣壹仟元，由被告負擔十分之二；餘由原告負擔。
本判決原告勝訴部分得假執行。
    事實及理由
壹、原告之聲明：被告應給付原告新臺幣（下同）58,685元，及
    自支付命令送達翌日起至清償日止，按週年利率百分之5 計
    算之利息。
貳、事實摘要：
  一、原告起訴主張：被告於民國94年3 月6 日上午10時20分許
      ，駕駛車牌號碼3615－HN號自用小貨車，於新竹市○○街
      、富群街口，因駕駛不慎致撞及原告所承保被保險人王敦
      正所有車牌號碼8558－FV號自用小客車（下稱系爭車輛）
      。原告所承保系爭車輛受損後，業經李力汽車有限公司以
      58,685元修繕完畢，其中材料費為55,890元，營業稅為2,
      795 元，原告已理賠完畢，依保險法第53條規定，原告已
      代位取得上開損害賠償請求權。為此爰依民法第191 條之
      2 及保險法第53條規定，請求被告賠償如訴之聲明所示之
      金額及利息等語。
  二、被告則以：伊由新香街左轉富群街準備再右轉工地大門時
      ，係在行進狀態，且有打方向燈，伊係開在遵行車道準備
      右轉，左後輪壓在中線上，並非停於對向車道，豈料王敦
      正竟由右側路肩超越伊車，王敦正自應負全部肇事責任，
      伊則無肇事因素等語，資為抗辯。並聲明：原告之訴駁回
      。
參、法院之判斷：
  一、查被告於前揭時地，駕駛車牌號碼3615－HN號自用小貨車
      ，自新竹市○○街左轉富群街，準備再右轉四季華城工地
      大門時，與同向後方自新香街左轉富群街，並由右側超車
      之原告所承保王敦正所有車牌號碼8558－FV號自用小客車
      發生碰撞，致王敦正所有系爭車輛受損；及原告所承保系
      爭車輛受損後，業經李力汽車有限公司以58,685元修繕完
      畢，其中材料費為55,890元，營業稅為2,795 元，原告已
      理賠完畢等情，業據原告提出汽車保險計算書、領款收據
      、統一發票、車損照片、汽車肇事查案證明單等件（附在
      支付命令卷）及行車執照、駕駛執照、估價單等件為證（
      見卷第35、36頁），並經本院依職權向新竹市警察局第三
      分局調取道路交通事故現場圖、道路交通事故調查報告表
      、談話紀錄表及肇事現場照片核明無誤（見卷第20至29頁
      ），自堪信為真實。
  二、按「汽車除行駛於單行道或指定行駛於左側車道外，在未
      劃標線之道路，應靠右行駛」，道路交通安全規則第95條
      第1 項前段定有明文。「汽車駕駛人轉彎時，有左列情形
      之一者，處二百元以上六百元以下罰鍰：一、在轉彎或變
      換車道前，未使用方向燈或不注意來、往行人或轉彎前未
      減速慢行者」，道路交通管理處罰條例第48條第1 款亦有
      明定。因故意或過失，不法侵害他人之權利者，負損害賠
      償責任。汽車、機車或其他非依軌道行駛之動力車輛，在
      使用中加損害於他人者，駕駛人應賠償因此所生之損害，
      民法第184 條第1 項前段、第191 條之2 前段亦有明文。
      經查前述發生事故之富群街，雖非未劃標線之道路，有肇
      事現場照片可稽（見卷第26頁），惟基於相同之駕駛規範
      ，被告自新香街左轉富群街，準備再右轉四季華城工地大
      門時，依前揭規定，自應靠右行駛，並應注意來往之人車
      。詎被告疏未注意，竟將車輛靠近分向限制線行駛，此觀
      之被告自承渠車左後輪壓在分向線制線上即明（見卷第32
      頁），致後方車輛駕駛王敦正誤以為前車欲禮讓渠車先行
      ，因而自該車之右側超車，致二車發生碰撞，被告就本件
      事故之發生，自屬有過失。從而依上開規定，被告就系爭
      車輛之損害自應負損害賠償之責，堪予認定。
  三、次按不法毀損他人之物者，被害人得請求賠償其物因毀損
      所減少之價額，民法第196 條定有明文。又請求賠償物被
      毀損所減少之價值，得以修復費用為估定標準，但以必要
      者為限，例如修理材料費以新品換舊品應予折舊（參照最
      高法院77年第9 次民事庭會議決議）。本件原告所承保之
      系爭車輛，因前述事故受損經送修，計支出58,685元，其
      中材料費為55,890元，營業稅為2,795 元，業據原告提出
      李力汽車有限公司估價單及統一發票為證，自堪採信。參
      以上開受損汽車出廠年份係西元2002年9 月（即民國91年
      9 月，未載日以15日計），有汽車行車執照在卷可稽（見
      卷第35頁），至事故發生即受損之94年3 月6 日止，已使
      用2 年5 月又22日，依上開說明，零件材料費55,890元部
      分應予折舊，方屬公允。又依營利事業所得稅查核準則第
      95條第8 項規定：「固定資產提列折舊採用定率遞減法者
      ，以1 年為計算單位，其使用期間未滿1 年者，按實際使
      用之月數相當於全年之比例計算之，不滿1 月者，以1 月
      計」，依此方法計算結果，系爭車輛實際使用年數應以 2
      年6 月計。而依行政院所頒「固定資產耐用年數表」及「
      固定資產折舊率表」規定，自用小客車耐用年數為5 年，
      依定率遞減法每年折舊千分之369 計算，則原告請求之零
      件材料費55,890元，其折舊額為37,743元【計算式：第 1
      年折舊55,890×0.369=20,623（元以下四捨五入，以下同
      ），第2 年折舊（55,890-20,623）×0.369=1 3,014，第
      3 年折舊（55,890-20,623-13,014）×0.369 ×6/12=4,1
      06，20,623+13,014+4,106=37,743】，扣除折舊後，原告
      所得請求之零件材料費為18,147元（55,890-37,743=18,1
      47），加上營業稅2,795 元，合計為20,942元。是系爭車
      輛之修理費總計為20,942元。
  四、惟按損害之發生或擴大，被害人與有過失者，法院得減輕
      賠償金額，或免除之，民法第227 條定有明文。又「汽車
      駕駛人超車時，有左列情形之一者，處新臺幣一千二百元
      以上二千四百元以下罰鍰：‧‧三、在前行車之右側超車
      ，或超車時未保持適當之間隔」，道路交通管理處罰條例
      第47條第3 款亦有明文。本件王敦正所駕駛之系爭車輛，
      係與被告同向行駛於後方，已如前述，則王敦正未注意被
      告之車輛已行至四季華城工地大門準備右轉，遽自被告車
      輛之右側超車，致兩車發生碰撞，揆諸前揭規定，王敦正
      亦屬有過失，被告及王敦正同為本件車禍之肇事因素，足
      堪認定。本院衡酌被告欲右轉工地大門，未盡量靠右行駛
      ，反將車輛靠近分向限制線行駛，客觀上顯足令人誤認其
      欲禮讓其他車輛先行，豈料被告竟遽然右轉，其違規情節
      自較誤認應可超車之王敦正為嚴重等情，認被告應負之過
      失責任為70% ，王敦正之過失責任為30% ，依前開法條規
      定，應減輕被告賠償金額30% ，是原告請求被告賠償14,6
      59元（計算式：20,942×70﹪＝14,659，元以下四捨五入
      ），洵屬有據，應予准許。
  五、末按，被保險人因保險人應負保險責任之損失發生，而對
      第三人有損害賠償請求權者，保險人得於給付保險金後代
      位行使被保險人對於第三人之請求權，保險法第53條第 1
      項前段定有明文。又此項法定代位權之行使，有債權移轉
      之效果，故於保險人給付賠償金額後，被保險人對於第三
      人之請求權即移轉於保險人，最高法院著有69年度台上字
      第923 號判決足資參照。經查，原告業已依保險契約之約
      定賠付被保險人王敦正系爭車輛修理費用58,685元等情，
      有原告提出之領款收據在卷為證（附在支付命令卷），揆
      諸前揭說明，其自得代位行使被保險人王敦正對被告之損
      害賠償請求權。惟損害賠償祗應填補被害人實際損害，保
      險人代位被害人請求損害賠償時，依保險法第53條第1 項
      規定，如其損害額超過或等於保險人已給付之賠償金額，
      固得就其賠償之範圍，代位請求賠償，如其損害額小於保
      險已給付之賠償金額，則保險人所得代位請求者，應祗以
      該損害額為限，最高法院65年台上字第2908號判例亦可參
      照。查原告固依其與被保險人王敦正間之保險契約約定，
      賠付王敦正58,685元，然本件被保險人即被害人王敦正所
      得請求被告賠償之必要修復費用既僅為14,659元，已如前
      述，稽諸前揭說明，原告所得代位被保險人向被告請求之
      損害額，亦應以14,659元為限。從而，原告依侵權行為及
      保險代位之法律關係，訴請被告給付14,659元及法定遲延
      利息，即無不合。
  六、綜上所述，原告依侵權行為及保險代位之法律關係，請求
      被告給付14,659元，及自支付命令送達翌日即94年11月8
      日起至清償日止按週年利率百分之5 計算之法定遲延利息
      ，為有理由，應予准許，其逾此部分之請求，即屬無據，
      應予駁回。
  七、本件係訴訟標的金額在100,000 元以下之民事小額訴訟，
      本院為被告敗訴判決部分，應依民事訴訟法第436 條之20
      規定，依職權宣告假執行。
  八、據上論結，本件原告之訴為一部有理由，一部無理由，依
      民事訴訟法第436 條之23、第436 條第2 項、第79條、第
      436條之20，判決如主文。
中    華    民    國    95    年    2     月    10    日
                  苗栗簡易庭    法  官  黃佩韻
以上正本係照原本作成。
如不服本判決，應於送達後20日內，以判決違背法令為理由，向
本院提出上訴狀並表明上訴理由（上訴理由應表明1 、原判決所
違背之法令及其具體內容；2 、依訴訟資料可認為原判決有違背
法令之具體事實），如於本判決宣示後送達前提起上訴者，應於
判決送達後20日內補提上訴理由書（須附繕本）。
                                書記官  蔡健忠
中    華    民    國    95    年    2     月    10    日


司法院資訊處製作；財團法人民間司法改革基金會備份。
